臺灣板橋地方法院刑事判決            100年度簡上字第443號
上  訴  人  臺灣板橋地方法院檢察署檢察官
上  訴  人
即  被  告  陳璟榮
上列上訴人因被告犯妨害電腦使用罪等案件，不服本院中華民國
100 年4 月20日99年度簡字第10366 號第一審判決（臺灣板橋地
方法院檢察署起訴案號：99年度偵字第13854 號）提起上訴，本
院管轄之第二審合議庭判決如下：
    主  文
原判決關於陳璟榮犯無故變更他人電腦之電磁紀錄罪部分暨定應
執行刑均撤銷。
陳璟榮犯無故變更他人電腦之電磁紀錄罪，處有期徒刑參月，如
易科罰金，以新臺幣壹仟元折算壹日。
其餘上訴駁回。
上開駁回上訴所處之刑，應執行拘役壹佰貳拾日，如易科罰金，
以新臺幣壹仟元折算壹日。
    事  實
一、陳璟榮原係湯一珊之男友，與湯一珊交往2 、3 年後，於民
    國98年間分手，因心有未甘，竟基於恐嚇危害安全之犯意，
    以加害湯一珊生命、身體及名譽之事，分別於：(一)99年2 月
    18 日18 時46分許及18時49分許，以其使用之行動電話門號
    0000000000傳送內容為「告訴我壓，妳要我作給妳看……等
    作了妳不要後繪（應為「悔」之誤載）。」之簡訊至湯一珊
    所有之0000000000號行動電話門號內，使湯一珊心生畏懼，
    致生危害於安全；(二)同年3 月13日23時17分許，傳送內容為
    「一個女的被同事家人發現他亂搞得性病又不孕……」之簡
    訊至湯一珊所有之前揭行動電話門號內，使湯一珊心生畏懼
    ，致生危害於安全；(三)同年4 月8 日15時5 分許，傳送內容
    為「去想辦法把照片生出來！這是你最後的機會，不要逼我
    ，我這次真的生氣了！」之簡訊至湯一珊所有之前揭行動電
    話門號內，使湯一珊心生畏懼，致生危害於安全；(四)同年4
    月10日15時54分許，傳送內容為「照片給我，好好和我說，
    請我原諒你的背叛和淫亂隨便，不然你等著吧……」之簡訊
    至湯一珊所有之前揭行動電話門號內，使湯一珊心生畏懼，
    致生危害於安全；(五)於同年3 月8 日13時33分許，利用網際
    網路，以寄件者「CHEN WIN」傳送內容含「我用你的手機和
    你所有同事說：湯一珊缺男人幫幫她吧……我想你會崩潰吧
    。」之電子郵件，至收件者「一珊」之電子郵件信箱予湯一
    珊，使湯一珊心生畏懼，致生危害於安全；(六)同年4 月7 日
    9 時29分許，利用網際網路，以寄件者「CHEN WIN」傳送內
    容含「你都不和我溝通，不給我照片，那我和你同事、朋友
    、家人溝通好了，他們比較客觀理性，知道要如何拯救淫蕩
    又隨便的一珊。」至收件者「一珊」之電子郵件信箱予湯一
    珊，使湯一珊心生畏懼，致生危害於安全。
二、陳璟榮復利用與湯一珊交往時，得悉湯一珊所使用之臺灣大
    哥大簡訊達人網站及104 人力銀行網站之帳號、密碼之機會
    ，分別為下列之行為：
  (一)基於無故輸入他人帳號、密碼，而入侵他人電腦之單一犯意
    ，接續於99年3 月8 日11時39分許、11時43分許，在其所任
    職位於臺北縣泰山鄉○○路2 之2 號之黎明技術學院，以電
    腦設備透過網際網路，連結至臺灣大哥大簡訊達人網站伺服
    器後，未得湯一珊之同意，無故輸入湯一珊設於上開臺灣大
    哥大簡訊達人網站之帳號、密碼，進入訊息備份信箱，讀取
    湯一珊以0000000000號行動電話所發送之簡訊內容；
  (二)另基於無故變更他人電腦電磁紀錄之單一犯意，接續於同年
    4 月6 日9 時31分許、4 月7 日15時20分許，在黎明技術學
    院，以電腦設備透過網際網路，連結至104 人力銀行網站伺
    服器，未得湯一珊同意，無故輸入湯一珊設於上開104 人力
    銀行網站帳戶之帳號、密碼後，更改湯一珊履歷表內之聯絡
    電話為其主管之電話，並接續寄發履歷予約200 餘家公司以
    應徵工作，依此方式變更湯一珊在104 人力銀行網站之電磁
    紀錄，致生損害於湯一珊及該網站對客戶資料管理之正確性
    。嗣經湯一珊發覺上情而報警處理，始循線查悉上情。
三、案經湯一珊訴由臺北縣政府警察局（現已改制為新北市政府
    警察局）中和第一分局移送臺灣板橋地方法院檢察署檢察官
    偵查後聲請簡易判決處刑。
    理  由
壹、程序部分（證據能力之審認）：
    按被告以外之人於審判外之陳述，雖不符刑事訴訟法第159
    條之1 至之4 等4 條之規定，然若當事人於審判程序中同意
    作為證據，法院審酌該言詞陳述或書面陳述作成時之情況，
    認為適當者，亦得為證據；又當事人、代理人或辯護人於法
    院調查證據時，知有刑事訴訟法第159 條第1 項不得為證據
    之情形，而未於言詞辯論終結前聲明異議者，視為有前項之
    同意，同法第159 條之5 定有明文。此立法意旨在於傳聞證
    據未經當事人之反對詰問予以核實，原則上先予排除。惟若
    當事人已放棄反對詰問權，於審判程序中表明同意該等傳聞
    證據可作為證據；或於言詞辯論終結前未聲明異議，基於尊
    重當事人對傳聞證據之處分權，及證據資料愈豐富，愈有助
    於真實發見之理念，且強化言詞辯論主義，使訴訟程序得以
    順暢進行，上開傳聞證據亦均具有證據能力。查本件所援引
    之以下各項證據（詳後述），固有部分屬傳聞證據，然公訴
    人及被告均明知此情，且於本院言詞辯論終結前，均未聲明
    異議，又本院審酌該等證據作成時之狀況，並無違法取證或
    不宜作為證據之情形，且為證明本案被告犯罪所必要，應適
    宜為本案之證據，而均具證據能力，先此敘明。
貳、實體部分：
一、關於被訴恐嚇危害安全罪部分：
    訊據被告陳璟榮矢口否認有何恐嚇危害安全之犯行，辯稱：
    告訴人之前陳稱伊所傳恐嚇內容之簡訊均係偽造的，伊沒有
    傳過此等內容之簡訊；伊雖有於99年3 月8 日、4 月7 日寄
    發前揭內容之電子郵件，但沒有恐嚇告訴人之意思，僅是開
    玩笑，且告訴人事後還有與伊聯絡，顯見並未被嚇到云云。
    惟查：
  (一)被告於偵查中經檢察官逐一提示前揭事實欄一(一)、(二)、(三)、
    (四)所載簡訊內容予其辨識，被告坦承該等簡訊內容均為其所
    傳送（見偵查卷第26頁），及於本院原審審理中亦供承確有
    傳送該等內容之簡訊無訛（見本院原審卷第38頁背面），嗣
    於本院二審審理中始翻異前詞改辯稱：伊於偵查中未細看檢
    察官所提示簡訊之內容，實際上伊並未傳送這些內容之簡訊
    云云，足見被告前後前詞反覆，要難遽採；又此部分之犯罪
    事實，業經證人即告訴人湯一珊於警詢、偵查及本院審理中
    指述綦詳，其於本院審理中具結證稱：伊與被告曾交往多年
    ，嗣於98年2 月間分手，因被告仍想復合，故於99年2 月至
    4 月間多次以0000000000行動電話門號與伊持用之00000000
    00門號聯絡，因被告寄給伊之簡訊均未刪除，故向警局報案
    後，伊便看著手機一通一通整理出來，故可以確認被告有寄
    發前揭簡訊給伊；看到這些簡訊令伊回想到以前恐懼之感覺
    ，因當時被告有附上伊同事之通訊錄，伊擔心被告會散佈對
    伊不利之謠言，或對伊、家人及朋友做出什麼事情等語明確
    （見本院卷第47至48頁背面），並有告訴人具狀提出之手機
    簡訊翻拍照片3 張附卷可稽（見本院卷第59至60 頁 ），參
    以告訴人自警詢、偵查及本院原審及二審審理中，對於被告
    傳送前揭簡訊，致伊心生畏懼等情，均指述歷歷，且前後所
    述情節相符，並無重大不一致或矛盾之處，是堪認應以告訴
    人前揭之指訴為可採信。基此，足認被告確實有於前開時間
    ，先後傳送「告訴我壓，妳要我作給妳看……等作了妳不要
    後繪（應為「悔」之誤載）。」、「一個女的被同事家人發
    現他亂搞得性病又不孕……」、「去想辦法把照片生出來！
    這是你最後的機會，不要逼我，我這次真的生氣了！」、「
    照片給我，好好和我說，請我原諒你的背叛和淫亂隨便，不
    然你等著吧……」等內容之簡訊予告訴人湯一珊，至為明確
    。被告另聲請本院向電信公司調取伊曾寄發之所有簡訊內容
    資料云云，然此等通聯紀錄因已逾保存期限，而無從調得，
    此有臺灣大哥大股份有限公司100 年7 月7 日函文1 紙在卷
    可考（見本院卷第43頁），且被告確有傳送前揭簡訊之情，
    業經本院認明如前，是此證據調查之聲請亦核無必要，附此
    敘明。
  (二)按刑法之恐嚇罪，所稱係以加害生命、身體、自由、名譽、
    財產之事，恐嚇他人者，係指以使人生畏怖之心為目的，而
    通知將加害之旨於被害人而言，最高法院52年臺上字第751
    號著有判例可資參照。又恐嚇罪成立並不以行為人真有加害
    之意為必要，而被害人是否心生畏懼，亦應本於社會客觀經
    驗法則以為判斷基準。查被告與告訴人間因感情糾紛迄99年
    間關係已不佳，告訴人並明白拒絕被告復合之要求，但被告
    仍鍥而不捨尋求挽回等情，業據告訴人於本院審理中指證歷
    歷，且觀之被告於警詢中供承：伊傳簡訊予告訴人之目的是
    想再溝通看能否復合等語（見偵查卷第3 頁）益明，被告於
    二人關係已不佳之情況下，復分別於上開時間，先後傳送「
    告訴我壓，妳要我作給妳看……等作了妳不要後繪（應為「
    悔」之誤載）。」、「一個女的被同事家人發現他亂搞得性
    病又不孕……」、「去想辦法把照片生出來！這是你最後的
    機會，不要逼我，我這次真的生氣了！」、「照片給我，好
    好和我說，請我原諒你的背叛和淫亂隨便，不然你等著吧…
    …」、「我用你的手機和你所有同事說：湯一珊缺男人幫幫
    她吧……我想你會崩潰吧。」、「你都不和我溝通，不給我
    照片，那我和你同事、朋友、家人溝通好了，他們比較客觀
    理性，知道要如何拯救淫蕩又隨便的一珊。」等內容之簡訊
    及電子郵件，衡諸社會一般常情觀之，其用字遣詞多有恫嚇
    告訴人將採取某種作為，及將散布不利於告訴人之負面消息
    予其同事、朋友、家人周知，並有藉此要脅及警告告訴人不
    要後悔之意味，此舉客觀上自已足使一般人聞之而感到畏懼
    ，而擔心自己生命、身體、名譽受危害，心生恐懼畏怖而危
    害其安全無疑，被告辯稱：伊沒有恐嚇告訴人之意思，僅是
    開玩笑云云，顯屬事後卸責之詞，委無可採；至被告另辯以
    ：告訴人事後還有與伊聯絡，顯見並未被嚇到云云，然縱其
    所辯屬實，告訴人受到恐嚇後再與其聯繫可能之因素甚多，
    亦非無可能是想安撫、排解與被告進一步衝突之可能，是尚
    無從依告訴人事後是否有與被告聯絡乙節，反推論其是否確
    有心生畏懼。
  (三)從而，被告前開所辯，俱不足採信，本件被告恐嚇危害安全
    之犯行，罪證明確，應予依法論科。
二、關於被訴妨害電腦使用罪部分：
    訊據被告固坦承其於事實欄二(一)、(二)所載時間、地點，輸入
    告訴人設於臺灣大哥大簡訊達人網站、104 人力銀行網站之
    帳號、密碼，並於進入該等網站後，瀏覽告訴人曾發送之簡
    訊紀錄，及更改告訴人履歷表內之聯絡電話，並寄發履歷應
    徵工作等事實，惟矢口否認有何無故輸入他人帳號、密碼，
    而入侵他人電腦及無故變更他人電腦電磁紀錄等犯行，並辯
    稱：登入上開網站之密碼係告訴人授權給伊使用，否則伊不
    可能知悉帳號、密碼為何云云。惟查：
  (一)此部分犯罪事實，業經證人即告訴人湯一珊於本院審理中證
    稱：伊不記得曾提供前開網站之帳號、密碼予被告，可能係
    被告於交往期間曾看到伊使用電腦而得知；伊於99年間，已
    很少登入104 人力銀行網站，因當時伊已經有工作了，伊與
    被告於98年2 月間分手後，從未授權被告登入前揭網站，伊
    所使用之電腦與被告分手前便借給被告，迄今仍未取回，該
    等網站在登入前均需重新輸入帳號及密碼，才可登入；99年
    3 月8 日上午，被告曾寄發1 則簡訊給伊，從該簡訊之內容
    可見被告似乎知道伊曾寄發之簡訊，故伊才起疑，並上網變
    更臺灣大哥大簡訊達人網站之密碼；伊從92年7 月至99年4
    月均在同一家公司任職，並無換公司之打算，被告應知道此
    事等語歷歷（見本院卷第46頁背面至第51頁），另參酌卷附
    臺灣大哥大股份有限公司99年6 月15日函以觀（見偵查卷第
    57頁），可證被告分別於99年3 月8 日11時39分、11時43分
    均有自「203.71.83.252 」IP位置登入前揭網站之紀錄，且
    被告自承該IP位置即為其任職之黎明技術學院所使用無誤，
    然於同日11時44分另有修改密碼成功之紀錄（IP位置為219.
    87.86.164 ），此與告訴人前揭證述之內容相符，然於此之
    後，另可見被告自該日11時48分起至同日14時52分止仍持續
    不斷嘗試登入該網站（IP位址均與前述相同），前後共12次
    ，歷時約3 小時，其間因告訴人已變更密碼，致被告登入失
    敗，且帳號密碼因此遭鎖住，衡情倘被告果係受告訴人之授
    權始登入網站，何以於登入失敗後，不以電話直接詢問告訴
    人正確之帳號密碼即可，又何需及至帳號密碼遭鎖住後，耗
    費多時且束手無策後，仍執意試圖登入該網站，依此顯見被
    告辯稱其係受告訴人之授權登入前揭網站云云，要無可信，
    其確有無故輸入告訴人之帳號、密碼後，入侵臺灣大哥大簡
    訊達人之網站，並窺視告訴人曾傳送之簡訊內容甚明；此外
    ，告訴人設於104 人力銀行網站曾遭人竄改履歷表內之手機
    、住家及公司電話號碼，並於短短2 日之期間內即遭人寄發
    履歷予約200 餘家之公司以應徵工作等情，有104 人力銀行
    網站提供之應徵紀錄、修改後履歷節本各1 份在卷足參（見
    偵查卷第88至103 頁），衡情被告既與告訴人曾交往多年，
    對於告訴人之聯絡電話及工作狀況當知之甚明，竟明知告訴
    人無更換工作之意願，仍故意竄改告訴人履歷表上之聯絡電
    話資料為其公司上司所有之電話，並寄發履歷予工作性質、
    職稱及領域均截然不同之多家公司，顯係惡意欲令告訴人疲
    於奔命而應接不瑕，其於本院審理中藉詞辯稱：係因告訴人
    一直抱怨現在之工作，故受告訴人之授權及委託始寄發履歷
    予多家公司，因不一定全部公司均會有回應云云，係屬事後
    卸責之詞，要無可取。被告雖另聲請向104 人力銀行、臺灣
    大哥大簡訊達人網站函詢告訴人所有之帳號、密碼為何，以
    證明二者密碼不同，如非告訴人告知，其不可能得悉云云，
    然綜合前述各節，已可證明被告並非經告訴人之授權，而係
    無故擅自登入該等網站甚明，是此等證據調查之聲請，亦無
    必要，併此敘明。
  (二)綜上，被告所辯各節，顯係卸責之詞，不足採信。此部分事
    證明確，其妨害電腦使用之犯行同堪認定，應依法論科。
三、論罪科刑
  (一)核被告如事實欄一所載，分別傳送(一)至(六)所載加害告訴人生
    命、身體及名譽恐嚇內容之簡訊及電子郵件予告訴人之行為
    ，均係犯刑法第305 條之恐嚇危害安全罪；事實欄二(一)所載
    無故輸入告訴人設於臺灣大哥大簡訊達人網站之帳號、密碼
    ，入侵該網站之行為，係犯同法第358 條之無故入侵他人電
    腦罪；事實欄二(二)所載，無故侵入104 人力銀行網站，變更
    告訴人於該網站上之電磁紀錄之所為，則係犯同法第359 條
    之無故變更他人電腦電磁紀錄罪。聲請簡易判決處刑意旨雖
    認被告事實欄二(二)所為係涉刑法第358 條之罪名，容有未恰
    ，惟因二者基本社會事實同一，且公訴人業已當庭更正起訴
    法條，則本院自得審理，並無庸再變更起訴法條，附此敘明
    。被告所犯上開6 次恐嚇危害安全罪、無故入侵他人電腦罪
    及無故變更他人電腦電磁紀錄罪各罪間，犯意各別，行為互
    殊，應予分論併罰。至被告分別於事實欄一(一)、事實欄二(一)
    、(二)密接之時地內，接續傳送簡訊、無故入侵他人電腦及變
    更他人電腦電磁紀錄部分，各行為之獨立性堪稱薄弱，依一
    般社會健全觀念，在時間差距上難以分開，刑法評價上自宜
    視為數個舉動之接續實行，合為包括之一行為予以評價，應
    各論以接續犯。
  (二)就被告所犯恐嚇危害安全罪、無故入侵他人電腦罪部分，原
    審同上開事實認定，並已審酌被告因男女感情糾紛，不思依
    循理性方式處理，對告訴人之生活造成嚴重影響，兼衡被告
    犯罪之動機、目的、手段、方式、智識程度、素行及犯後態
    度等一切情狀，各量處被告拘役20日（6 罪）、30日，並均
    諭知以新臺幣1000元折算1 日為易科罰金之折算標準，經核
    認事用法均無違誤，量刑亦稱妥適，應予維持。雖檢察官上
    訴意旨則認被告於調解程序中，對於告訴人要求銷燬所持有
    相關之電磁紀錄、通訊錄及照片等物，均置之不理，顯見被
    告並無悔意，原審量刑過輕云云。惟查，原審已就檢察官上
    訴意旨所述被告犯行內涵相關一切情狀謹慎之裁量，並無違
    法或顯然出入之情事，亦無何科罰與罪責不相當之瑕疵可指
    ，是檢察官上訴意旨以原審就恐嚇危害安全罪、無故入侵他
    人電腦罪部分量刑過輕指摘原判決不當，核無理由，被告另
    執前詞提起上訴，亦屬無據，均應予駁回。
  (三)原審就被告犯無故變更他人電腦電磁紀錄罪部分之判決，固
    非無見。被告否認犯罪，猶執前詞上訴，為無理由；惟查，
    原判決未及審酌被告嗣於本院審理中全盤否認犯行，犯後態
    度惡劣，且被告擅自竄改告訴人設於104 人力銀行網站上履
    歷表之聯絡電話後，並代告訴人接續寄發履歷予約200 餘家
    公司以應徵工作，造成告訴人生活上之困擾甚鉅，甚而影響
    人力市場之秩序，危害非淺，原審僅判處拘役40日，稍嫌過
    輕，未達罪刑相當之原則，自有未洽，檢察官以量刑過輕為
    由提起此部分之上訴，即有理由。原判決既有上開不當之處
    ，於法要屬無可維持，自應由本院管轄之第二審合議庭將原
    判決此部分予以撤銷。爰審酌被告不思以理性方式解決感情
    糾紛，竟因告訴人拒絕復合，即率爾以前揭激烈之方式報復
    ，對告訴人之生活已造成相當程度之影響，所為實屬可議，
    復於犯後本院審理中，翻異前詞，全盤否認犯行，態度惡劣
    ，且經本院多次勸諭其與告訴人尋求和解，迄今仍未能獲告
    訴人之諒解，並賠償其損害，兼衡被告之犯罪動機、手段、
    智識程度及素行等一切情狀，爰就前揭撤銷部分改量處如主
    文第2 項所示之刑及諭知易科罰金之折算標準，並由本院就
    上開關於上訴駁回部分另定其應執行之刑，暨就所定應執行
    之刑諭知易科罰金之折算標準，以資懲儆。
  (四)末以，聲請簡易判決處刑書雖提及「被告利用與告訴人交往
    ，得悉其所使用HOTMAIL 電子郵件信箱之帳號、密碼之機會
    」等語，惟就被告有何犯罪行為則未敘及，難認已合法提起
    公訴，原審因此就此部分未為任何審究，自難認為被告或檢
    察官之上訴效力所及，另公訴人於本院審理中雖陳稱：被告
    應有於99年4 月11日登入告訴人CONNIE.TANG13@HOTMAIL.CO
    M 帳號之犯行，與前揭事實欄二(一)之行為具接續犯關係，請
    一併審酌云云，惟查，公訴人所指被告於99年4 月11日另有
    無故入侵他人電腦之犯行，與前揭經本院認明有罪部分即事
    實欄二(一)所載之犯行（犯罪時間為99年3 月8 日11時39分許
    、11時43分許），二者間隔已逾1 個月，且入侵之網站亦迥
    不相同，自難認係於密接之時地所實施之犯行，是被告之2
    次無故入侵他人電腦之行為，彼此顯然各自獨立，難認係基
    於單一犯意接續所為，而得包括於一行為予以評價之接續犯
    ，是公訴人當庭所指被告另涉之前揭犯行自應由檢察官另為
    適法之處置，而非本院所得一併審究，併此敘明。
據上論斷，應依刑事訴訟法第455條之1第1項、第3項、第369條
第1 項前段、第368 條、第364 條、第299 條第1 項前段，刑法
第305 條、第358 條、第359 條、第41條第1 項前段、第51 條
第6 款，刑法施行法第1 條之1 ，判決如主文。
本案經檢察官吳孟竹到庭執行職務。
中    華    民    國   100    年    7     月    29    日
                    刑事第九庭審判長  法  官  朱嘉川
                                      法  官  張紹省
                                      法  官  鄭凱文
以上正本證明與原本無異。
本件不得上訴。
                                      書記官  陳筱惠
中    華    民    國   100    年    8     月    1     日
附錄論罪科刑法條：
中華民國刑法第305條
（恐嚇危害安全罪）
以加害生命、身體、自由、名譽、財產之事，恐嚇他人致生危害
於安全者，處 2 年以下有期徒刑、拘役或 3 百元以下罰金。
中華民國刑法第358條
（入侵電腦或其相關設備罪）
無故輸入他人帳號密碼、破解使用電腦之保護措施或利用電腦系
統之漏洞，而入侵他人之電腦或其相關設備者，處 3 年以下有
期徒刑、拘役或科或併科 10 萬元以下罰金。
中華民國刑法第359條
（破壞電磁紀錄罪）
無故取得、刪除或變更他人電腦或其相關設備之電磁紀錄，致生
損害於公眾或他人者，處 5 年以下有期徒刑、拘役或科或併科
20 萬元以下罰金。